臺灣高等法院刑事裁定
111年度抗字第1685號
抗  告  人  李嘉威  




上列抗告人即受刑人因聲請定其應執行刑案件，不服臺灣桃園地
方法院中華民國111年9月29日裁定（111年度聲字第2513號），
提起抗告，本院裁定如下：
    主  文
抗告駁回。
    理  由
一、原裁定意旨略以：本件抗告人即受刑人李嘉威（下稱受刑人
    ）犯如原裁定附表所示各罪，先後經法院判處如原裁定附表
    所示之刑，並分別確定在案（除檢察官聲請書附表編號12「
    確定判決案號」欄應更正為「109年度壢原簡字第57號」、
    檢察官聲請書附表編號19「偵查（自訴）機關年度案號」欄
    應更正為「臺中地檢108年度偵字第25344、27873號、109年
    度偵字第29175號」外，其餘均引用為原裁定附表），有各
    該判決書及本院被告前案紀錄表在卷可稽。聲請人依受刑人
    之請求，聲請就如原裁定附表編號2至6、8、10至12、15、1
    8至20、22所示得易科罰金之罪，與如原裁定附表編號1、7
    、9、13、14、16、17、21、23所示不得易科罰金之罪，定
    其應執行之刑，有「臺灣桃園地方檢察署依102年1月23日修
    正之刑法第50條調查受刑人是否聲請定應執行刑調查表」附
    卷可參。又受刑人所犯如原裁定附表所示各罪，均係於原裁
    定附表編號1、2所示判決確定日前為之，並以原審為如原裁
    定附表所示各罪犯罪事實最後判決之法院，故聲請人就受刑
    人所犯如原裁定附表所示之罪，聲請定其應執行之刑，應予
    准許。爰綜合審酌受刑人所犯如原裁定附表所示各罪，均為
    侵害個人財產法益之竊盜類型，行為手段、動機相似，所犯
    各罪中多係共同竊取電動自行車、充電組等物品、變現得款
    ，犯罪態樣近似，且所竊取之財物價值非鉅，對於財產法益
    之侵害程度非重，犯罪時間約自107年7月至109年1月間，於
    併合處罰時，其責任非難重複之程度高，不宜酌定較高之執
    行刑；並考量刑法第51條第5款所定外部界限之限制（即定
    應執行刑不得重於原裁定附表各編號所示各罪之宣告刑總和
    「有期徒刑21年1月」），及內部界限之拘束（即定應執行
    刑不得重於原裁定附表編號1至20所示之罪曾經法院定應執
    行刑加計其他各罪所處刑期總和「有期徒刑11年3月」）；
    再衡酌受刑人犯罪行為之不法與罪責程度、數罪所反應受刑
    人人格特性與傾向，及對其施以矯正之必要性，暨受刑人對
    於本件定應執行刑所陳述之意見等情狀，依刑事訴訟法第47
    7條第1項，刑法第50條第1項第1款、第2項、第53條、第51
    條第5款定其應執行之刑為有期徒刑10年8月，且不諭知易科
    罰金折算之標準等語。
二、抗告意旨略以：
　㈠刑法第51條之立法精神係為限制加重，非累加方式，雖刑之
    量定屬法院得為自由裁量之事項，然法院行使此職權時，仍
    應受法律秩序之理念、法律感情及慣例、比例原則、平等原
    則、公平正義原則及罪刑相當原則所規範，且不能逾越法定
    之外部及內部界限，並應考量行為人所犯數罪之犯罪類型，
    是否非難重複程度較高。受刑人所犯數罪均同屬竊盜罪質，
    侵害同種法益，犯罪手法相近，且於犯罪後深感後悔，亟盼
    早日執行完畢復歸照顧家人，原裁定所定之執行刑顯屬過重
    ，實有法重情輕而過苛之嫌，請重為合理、從輕之裁定。
　㈡各級法院因數罪併罰而衍生刑罰過重，其案件類型不符連續
    犯之情事，而於其應執行刑酌量裁定，以符罰刑相當，避免
    刑罰過重之情形，懇請參酌高等法院97年上訴字第519號判
    決，所判處有期徒刑132年8月（強盜罪），定應執行刑之結
    果僅應執行刑為有期徒刑8年更定執行。
　㈢再實施新法以來，參照如「販賣毒品例」，其被告所犯5次販
    賣行為判刑時，依分別判刑15年（5個15年計75年），後定
    其應執行之刑為18年6月至19年；又如「強盜案件」所犯普
    通強盜案件6件，分別判刑5年6月（6次5年6月計33年），定
    其應執行之刑為6年半左右。再諸如：①臺中地院98年度易字
    第2067號刑事判決，恐嚇與詐欺等罪，共116罪，恐嚇取財
    有7件，各處有期徒刑6月（計3年6月），詐欺部分109件，
    判處20年7月，共24年1月，定應執行刑為3年4月。②最高法
    院98年台上字第619號刑事判決，其被告所犯27次詐欺行為
    分別判刑時，合計30年7月，定應執行刑為4年。③基隆地方
    法院96年度易字第538號竊盜案件，判處8月符合減刑，減為
    4月，共38件，合計12年8月，定執行刑為3年。④高等法院97
    年度上訴字第519號刑事判決，科處刑共計132年8月，定應
    執行刑僅8年。⑤臺灣高雄地方法院107年執崎字第3656號判
    決，所涉詐欺罪，有期徒刑1年6月1次、有期徒刑1年4月24
    次、有期徒刑1年2月14次、有期徒刑9月1次，共計50年7月
    ，定應執行刑為3年8月。⑥臺灣高雄地方法院106年度訴字第
    474號判決，所涉毒品罪有期徒刑7年10月10次，宣告刑共計
    78年4月，定應執行刑為8年6月。
　㈣法院雖就不同案件各有自由裁量權，惟相類似之案件為相同
    處遇之平等法則，於本件應有其適用，兩相比較其結果酌減
    之比例相差甚多，定執行刑之結果對於侵害法益與防制手段
    兩相權衡已大大違背比例原則及公平正義原則。
　㈤刑罰應以教化曾犯罪之人重歸正軌為目的，非以拘禁人身自
    由為手段，本件受刑人對先前犯罪行為懊悔不已，日後絕不
    再犯，又家中尚有老幼需受刑人撫養，故請從輕定應執行刑
    ，讓受刑人能早日返家云云。
三、按：
　㈠裁判確定前犯數罪者，併合處罰之；數罪併罰，有二裁判以
    上者，依刑法第51條之規定，定其應執行之刑；數罪併罰，
    宣告多數有期徒刑者，於各刑中之最長期以上，各刑合併之
    刑期以下，定其刑期，但不得逾30年，刑法第50條第1項前
    段、第53條、第51條第5款分別定有明文。
　㈡數罪併罰之定應執行之刑，係出於刑罰經濟與責罰相當之考
    量，並非予以犯罪行為人或受刑人不當之利益，為一種特別
    的量刑過程。相較於刑法第57條所定科刑時應審酌之事項係
    對一般犯罪行為之裁量，定應執行刑之宣告，乃對犯罪行為
    人本身及所犯各罪之總檢視。除應考量行為人所犯數罪反應
    出之人格特性，並應權衡審酌行為人之責任與整體刑法目的
    及相關刑事政策，在量刑權之法律拘束性原則下，依刑法第
    51條第5 款之規定，採限制加重原則，以宣告各刑中之最長
    期為下限，各刑合併之刑期為上限，但最長不得逾30年，資
    為量刑自由裁量權之外部界限，並應受法秩序理念規範之比
    例原則、平等原則、責罰相當原則、重複評價禁止原則等自
    由裁量權之內部抽象價值要求界限之支配，使以輕重得宜，
    罰當其責，俾符合法律授與裁量權之目的，以區別數罪併罰
    與單純數罪之不同，兼顧刑罰衡平原則。個案之裁量判斷，
    除非有全然喪失權衡意義或其裁量行使顯然有違比例、平等
    諸原則之裁量權濫用之情形，否則縱屬犯罪類型雷同，仍不
    得將不同案件裁量之行使比附援引為本案之量刑輕重比較，
    以視為判斷法官本於依法獨立審判之授權所為之量刑裁奪有
    否裁量濫用之情事。此與所謂相同事務應為相同處理，始符
    合比例原則與平等原則之概念，迥然有別（最高法院100年
    度台上字第21號判決意旨參照）。
　㈢又法院定執行刑時，茍無違法律之內、外部界限，其應酌量
    減輕之幅度為何，實乃裁量權合法行使之範疇，自不得遽指
    違法（最高法院102年度台抗字第932號裁定意旨參照）。
四、經查：
　㈠本件受刑人犯如原裁定附表所示之罪，分別經原裁定附表所
    示之法院判處如原裁定附表所示之刑，且均分別確定在案。
    又原裁定附表編號1、7、9、13、14、16、17、21、23所示
    之罪均不得易科罰金，而原裁定附表編號2至6、8、10至12
    、15、18至20、22所示之罪則得易科罰金，屬刑法第50條第
    1項但書第1款情形，依同條第2項規定，須經受刑人請求檢
    察官聲請定其應執行刑，始得依刑法第51條規定定其應執行
    刑。本件受刑人業具狀請求檢察官就原裁定附表所示各罪之
    刑聲請合併定其應執行刑，有「臺灣桃園地方檢察署依102
    年1月23日修正之刑法第50條調查受刑人是否聲請定應執行
    刑調查表」在卷可佐。是原審審核卷證結果，認檢察官聲請
    為正當，定其應執行刑為有期徒刑10年8月，經核係在各宣
    告刑中刑期最長（有期徒刑1年2月）以上，各刑合併之刑期
    以下之範圍內，與刑法第51條第5款所定之外部界限並無違
    背，亦未逾越自由裁量之內部界限（原裁定附表編號1至20
    所示之罪前曾經裁定定應執行有期徒刑9年9月確定，加計原
    裁定附表編號21至23所示之罪之刑期，分別為有期徒刑8月
    、3月、7月，總和為有期徒刑11年3月）。
　㈡本院綜衡卷存事證及受刑人所犯數罪類型、次數、各罪之侵
    害法益、個別罪質內容、各罪犯罪情節、對其犯罪應予之整
    體非難評價及受刑人對本件定應執行刑之意見等一切情狀，
    認原審所定之應執行刑，並未逾越法律所規定之範圍，亦無
    明顯過重而違背比例原則或公平正義之情形，原審定刑職權
    之行使，於法並無違誤，其所酌定之應執行刑，難認有顯然
    濫用裁量權限而未當之情形。準此，受刑人泛稱原裁定違反
    罪刑相當原則、比例原則、公平正義原則、外部界限及內部
    界限云云，均委無可憑。
　㈢又個案情節不同，尚難比附援引，亦無拘束法院裁量權自由
    行使之效力，且個案合併定其應執行刑之審酌均有其考量，
    難以他案合併定應執行刑酌減之刑度較本件原裁定所減之刑
    度為多，即謂原裁定有何不公平之處。是此部分抗告意旨，
    容非可採。　　
五、綜上，原裁定並無違誤或不當之處，受刑人徒憑己意，泛以
    原裁定違反外部界限及內部界限、比例原則、公平正義原則
    為由，空言指摘原裁定不當，並以無關之他案為據，請求重
    新定其應執行刑云云，其抗告為無理由，應予駁回。
據上論斷，應依刑事訴訟法第412條，裁定如主文。
中　　華　　民　　國　　111 　年　　11　　月　　21　　日
                  刑事第十一庭  審判長法　官  張江澤
                                      法　官  梁志偉
                                      法　官  章曉文
以上正本證明與原本無異。
不得再抗告。
                                      書記官  賴又瑄
中　　華　　民　　國　　111 　年　　11　　月　　21　　日